臺灣高等法院臺南分院刑事判決
109年度上訴字第866號
上  訴  人  臺灣臺南地方檢察署檢察官
被      告  曹志成



指定辯護人  本院公設辯護人  簡松柏  
上列上訴人因被告恐嚇得利等案件，不服臺灣臺南地方法院109
年度易緝字第6號中華民國109年3月31日第一審判決（起訴案號
：臺灣臺南地方檢察署106年度偵字第12026號、106年度偵字第1
2028號、106年度偵字第19003號），提起上訴，本院判決如下：
    主  文
上訴駁回。
    理  由
一、公訴意旨略以：被告曹志成與同案被告許斯宇、石育仁、林
    琤（即葉冠志）明知其等並無給付計程車車資之意，仍共同
    基於意圖為自己不法利益之犯意聯絡，由許斯宇指揮林琤、
    石育仁、曹志成及其他5名姓名年籍不詳之成年男子，共同
    於106年4月10日凌晨2時30分許，在停放於臺南市○區○○路00
    0號附近之計程車上，向計程車司機吳徽志、黎文斌恫稱「
    只要照我們的話去做，我們就不會傷害你」等加害生命、身
    體安全之言語，並以不明尖銳物品抵住吳徽志腹部，命吳徽
    志駕駛車牌號碼000-000號營業用小客車搭載曹志成、林琤
    及其他2名年籍不詳之成年男子，黎文斌駕駛車牌號碼000-0
    00號營業用小客車搭載被告石育仁及其他3名姓名年籍不詳
    之成年男子，共同前往「媜13汽車旅館」、「南紡購物中心
    百貨公司」、「湯姆熊遊藝場」、臺南市○○區○○0街000號毛
    苡瓊住處、「寶雅百貨健康店」為毀損行為。嗣後被告曹志
    成、石育仁、林琤等人未給付車資即逕行離去，取得吳徽志
    及黎文斌駕車服務之不法利益，因認被告曹志成等人涉犯刑
    法第346條第2項恐嚇得利罪嫌。
二、按犯罪事實應依證據認定之，無證據不得認定犯罪事實、又
    不能證明被告犯罪或其行為不罰者應諭知無罪之判決。刑事
    訴訟法第154 條第2 項、第301 條第1 項分別定有明文。另
    按證據之證明力，雖由法官評價，且證據法亦無禁止得僅憑
    一個證據而為判斷之規定，然自由心證，係由於舉證、整理
    及綜合各個證據後，本乎組合多種推理之作用而形成，單憑
    一個證據通常難以獲得正確之心證，故當一個證據，尚不足
    以形成正確之心證時，即應調查其他證據。尤其證人之陳述
    ，往往因受其觀察力之正確與否，記憶力之有無健全，陳述
    能力是否良好，以及證人之性格如何等因素之影響，而具有
    游移性；其在一般性之證人，已不無或言不盡情，或故事偏
    袒，致所認識之事實未必與真實事實相符，故仍須賴互補性
    之證據始足以形成確信心證；而在對立性之證人（如被害人
    、告訴人）、目的性之證人（如刑法或特別刑法規定得邀減
    免刑責優惠者）、脆弱性之證人（如易受誘導之幼童）或特
    殊性之證人（如秘密證人）等，則因其等之陳述虛偽危險性
    較大，為避免嫁禍他人，除施以具結、交互詰問、對質等預
    防方法外，尤應認有補強證據以增強其陳述之憑信性，始足
    為認定被告犯罪事實之依據（最高法院104 年度台上字第31
    78號判決意旨參照）。又按認定犯罪事實所憑之證據，雖不
    以直接證據為限，間接證據亦包括在內；然而無論直接或間
    接證據，其為訴訟上之證明，須於通常一般之人均不致有所
    懷疑，而得確信其為真實之程度者，始得據為有罪之認定，
    倘其證明尚未達到此一程度，而有合理之懷疑存在時，事實
    審法院復已就其心證上理由予以闡述，敘明其如何無從為有
    罪之確信，因而為無罪之判決，尚不得任意指為違法；認定
    犯罪事實應依證據，為刑事訴訟法所明定，故被告否認犯罪
    事實所持之辯解，縱屬不能成立，仍非有積極證據足以證明
    其犯罪行為，不能遽為有罪之認定（最高法院76年台上字第
    4986號、30年上字第1831號判例意旨參照）。
三、公訴人認被告曹志成涉有上開罪嫌，無非係以被告之供述、
    共犯石育仁、告訴人吳徽志、黎文斌之指訴及現場監視器翻
    拍照片為其主要論據。訊據被告固不否認曾於上述時地，與
    共犯等人共同搭乘由吳徽志及黎文斌所駕駛之計程車，分別
    至「媜13汽車旅館」等地砸店、潑漆，惟堅決否認有何恐嚇
    得利之犯行，辯稱：當時為了逃避追查，我們搭乘2台計程
    車前去鬧事，2名計程車司機都是顏永助、石育仁找來的，
    我印象是1台車1萬元，石育仁有說已經付完車錢，一定有付
    錢，如果沒付錢，計程車不會載我們去，司機都知道要去砸
    店，才會要付到1台車1萬元。結束之後叫2名司機去備案，
    說被我們威脅載客，是為了保護司機，怕他們會被當成共犯
    ，並不是不付車資，事實上司機是有拿錢的，應該是石育仁
    或顏永助出錢，我們沒有恐嚇得利或強盜得利等語（本院卷
    第102、138頁）。
四、經查：
　㈠證人吳徽志與黎文斌於偵查中均證稱：「當日凌晨2時許，我
    們2人相約要去吃宵夜，從黎文斌家出發，各開1台車，開到
    濱南路柴油檢測站喜樹站附近，看到有人攔車，想說順路載
    他們，加減賺一點」等語（警卷第383、385、392、397頁）
    ，然吳徽志於原審審理時則改證稱:「黎文斌車子壞了，要
    去修車」等語（原審卷三第112頁），前後供述不一，即有
    瑕疵；再者，深夜修車，有違常情；且深夜2時30分許，該2
    台計程車在同一地點出現（臺南市○區○○路000號)，亦有蹊
    蹺，倘其等非由顧客叫車，豈有深夜一同至此載客營業之理
    ？而被告既夥同多人至各處砸店，又豈能沒有預作交通工具
    準備之理？是吳徽志、黎文斌證稱遭到挾持，非無可疑。
  ㈡證人吳徽志及黎文斌均於原審證稱：深夜見到手持棍棒之人
    攔車，均會停下載客等語（原審卷3第105頁，卷2第423頁）
    。然計程車司機遭乘客強盜之情事，在現今社會中時有所聞
    ，司機無不警惕，以免遇害，此為一般公眾周知之事實。本
    件共犯多達8人，不僅持棍棒，甚至均遮掩口鼻無法辨識，
    顯係形跡鬼祟預備犯罪之人，證人2人行車多時，富有經驗
    歷練，竟在深夜仍願意停車搭載，而非逕以優勢車型、速度
    離去，反遭挾持，顯不合常情，其指訴自有疑義。
  ㈢證人吳徽志、黎文斌固於警詢證稱：被告等人下車砸店時，
    都有人在車上看住我等語（警卷第383、397頁），惟於原審
    則證稱「並未受到壓制恐嚇，只是他們叫我跟著吳徽志車子
    走」、「途中遇到警車、經過警察局也未求救」、「可以自
    行離開」等語（原審卷2第415至418頁），吳徽志亦證稱「
    在寶雅時沒有人看守」等語（原審卷3第100頁）。參諸證人
    2人均為男性司機，均值壯年，駕駛行為本較一般人熟稔，
    路況亦甚熟悉，其等既已知道整晚載被告等人四處砸店，長
    夜漫漫，不知未來還有多少攻擊目標，遇到警車、警察局均
    不求救，甚至車上無人時也不離開，不以自己優勢控制汽車
    之能力為求救、離開，反而一路搭載，實屬殊難想像！
  ㈣證人黎文斌證稱：「當天沒有跳錶，他們叫我不用跳錶」，
    與一般計程車均以跳錶收費情況不同，而被告等人與黎文斌
    並無交情，亦無信任可言，豈有依此不確定方式收費之理！
    又證人黎文斌於原審證稱：當時有一個人被油漆潑到衣服，
    他跟我說衣服可不可以給他穿，當下他有拿1000元給我等語
    （原審卷2第412頁），果若被告等人自始即有不法所有意圖
    ，既然可不付車資，直接命黎文斌交出衣服即可，又何必再
    給付1000元以為對換衣物之代價！綜上，證人吳徽志及黎文
    斌之指訴內容，實與一般社會周知之事實差異甚大，當難以
    其等前後不一且不合常情之指訴，遽為被告不利之認定。
　㈤況且，被告上開所辯，與同案被告石育仁於警、偵訊及原審
    審理供稱：我有拿1萬元給阿欽，叫他給2個計程車司機去分
    等情相符（警卷第87頁，偵卷6第78頁，原審卷第193頁），
    並非毫無所據；而黎文斌亦於原審審理證稱：我有拿到1千
    元…，當天車資大約900、1000元左右等語（原審卷2第412、
    414頁），足見其有所得；衡以被告僅係參與砸店之共犯之
    一，並非起意邀約砸店之石育仁，其不知石育仁有無給付車
    資，尚合情理；再者，證人吳徽志、黎文斌已於原審與石育
    仁成立調解（無條件和解），有調解筆錄可按（原審卷2第2
    27至234頁），顯見吳徽志、黎文斌並無追究之意；其等上
    開指訴復有瑕疵，自難僅以其等指訴遽論被告有恐嚇得利或
    強盜犯行。
五、綜上所述，依公訴人所提證據，僅有吳徽志、黎文斌之指證
　　及被告自白，然依本院調查證據之結果，均難採為對被告不
    利判斷之依據，此外，復查無其他積極證據足認被告此部分
    涉犯恐嚇得利之犯行，其復未能提出適合於證明起訴犯嫌之
    其他積極證據，指出調查之途徑暨說明其關聯性予以補強，
    綜合全案事證及辯論意旨，應認不能證明被告犯罪。原審以
    檢察官之舉證無法達無合理懷疑之確信程度，因而為被告無
    罪之諭知，本院核其認事用法，並無不合。檢察官上訴意旨
    以：被告曾經自白，其顯為求脫免強盜重罪而翻供，同案被
    告石育仁稱：2輛計程車是透過顏永助以1萬元代價僱來，應
    予傳訊顏永助，認原審認事用法違誤，提起上訴。然查，被
    告雖曾自白，但自白不能作為有罪判決之唯一證據；證人吳
    徽志、黎文斌之指訴前後不一，不合常情，難以遽採，業如
    前述，是本件顯無足夠之其他證據可資補強，本院業已說明
    本件欠缺補強證據，難以以此遽論被告有本件犯行，另傳訊
    顏永助部分業據被告撤回（本院卷第139頁），其上訴為無
    理由，應予駁回。　　
據上論結，應依刑事訴訟法第368 條，判決如主文。
本案經檢察官謝欣如提起公訴，檢察官洪欣昇提起上訴，檢察官
謝錫和到庭執行職務。
中　　華　　民　　國　　109 　年　　12　　月　　24　　日
                  刑事第五庭    審判長法  官  黃國永
                                      法  官  蔡川富　　
                                      法  官  翁世容
以上正本證明與原本無異。
檢察官如不服本判決應於收受本判決後20日內向本院提出上訴書
，其未敘述上訴理由者並得於提起上訴後20日內向本院補提理由
書。
本件被告不得上訴。
                                      書記官  顏惠華
中　　華　　民　　國　　109 　年　　12　　月　　24　　日